臺灣臺中地方法院民事判決　九十三年度簡上字第四三號
　　上　訴　人　建錩實業股份有限公司
　　法定代理人　甲○○
　　訴訟代理人　李旺
　　被　上訴人　乙○○
　　訴訟代理人　尤榮福　律師
右當事人間給付票款事件，上訴人對於民國九十二年十二月十日本院臺中簡易庭九十
二年度中簡字第一六○三號第一審簡易判決，提起上訴，經本院於民國九十三年九月
二十四日言詞辯論終結，判決如左：
    主    文
原判決廢棄。
右廢棄部分，被上訴人應給付上訴人新台幣壹佰玖拾壹萬參仟參佰參拾捌元，及自民
國九十二年二月二十八日起，至清償日止，按年息百分之六計算之利息。
本判決得執行。
第一審、第二審訴訟費用由被上訴人負擔。
    事實及理由
甲、程序部分
一、本件被上訴人未於言詞辯論期日到場，經核並無民事訴訟法第三百八十六條各款
    之情形，爰依上訴人之聲請，由其一造辯論判決，合先敘明。
二、按訴狀送達後，原告不得將原訴變更或追加他訴。但擴張或減縮應受判決事項之
    聲明者，不在此限；訴之變更或追加非經他造同意不得為之，但第二百五十五條
    第一項第二款至第六款情形，不在此限，民事訴訟法第二百五十五條第一項第三
    款、第四百四十六條第一項分別定有明文。本件上訴人原本起訴聲明：被上訴人
    應給付上訴人一百九十一萬三千三百三十八元，及自民國（下同）九十一年十二
    月二十五日起，至清償日止，按年息百分之六計算之利息。後於本院審理中，將
    系爭利息起算日減縮自九十二年二月二十八日起算，核之首揭規定，尚無不符，
    自應准許之，併此敘明。
乙、實體部分：
一、本件上訴人起訴主張：其執有如附表所示訴外人黃武雄所簽發，經被上訴人保證
    ，票面金額合計新臺幣（下同）一百九十一萬三千三百三十八元，均免除作成拒
    絕證書之本票四紙，詎屆期提示後，竟未獲付款，迭經催告，被上訴人均置之不
    理，爰本於票款給付請求權之票據法律關係，請求被上訴人應給付上訴人上開票
    款及利息，並聲明：被上訴人應給付上訴人一百九十一萬三千三百三十八元，及
    自九十一年十二月二十五日（於本院審理時縮減利息部分聲明，自九十二年二月
    二十八日起算利息）起，至清償日止，按年息百分之六計算之利息。
    被上訴人則以：其之所以於附表所示本票上保證，係因其胞兄黃武雄所經營之豐
    鄰金屬工業有限公司（下簡稱豐鄰公司）積欠上訴人貨款，經與上訴人協調以積
    欠之貨款數額四成達成和解，並由黃武雄簽立本票五紙（一紙已兌現，餘如附表
    之四紙），由被上訴人背書保證，將本票交予上訴人，是被上訴人之簽名為民法
    上之保證，保證訴外人豐鄰公司積欠上訴人之債務，上訴人未就主債務人豐鄰公
    司之財產強制執行而無效，被上訴人自得依民法第七百四十五條規定，主張先訴
    抗辯權，且上訴人事後反悔，就全部貨款債權，向豐鄰公司請求給付，並否認有
    上開折算清償貨款之協議存在，被上訴人之保證責任已不復存在，被上訴人亦得
    以此為由，拒絕給付票款等語置辯。
二、本件原審對於上訴人之請求，判決上訴人全部敗訴，上訴人全部聲明不服（於本
    院審理中就利息部分縮減部分聲明），求為廢棄原判決，並判決被上訴人應給付
    上訴人一百九十一萬三千三百三十八元，及自九十二年二月二十八日起，至清償
    日止，按年息百分之六計算之利息；被上訴人則聲明上訴駁回。
三、本件上訴人主張其執有如附表所示，訴外人黃武雄所簽發，經被上訴人保證，票
    面金額合計一百九十一萬三千三百三十八元，均免除作成拒絕證書之本票四紙，
    屆期提示後未獲付款，迭經催告，被上訴人均置之不理，因而請求被上訴人就其
    保證之本票給付票款，且上訴人與豐鄰公司並未達成以四成貨款清償所有貨款之
    協議，如原審所認定被上訴人對上訴人具有先訴抗辯權存在，今上訴人對主債務
    人豐鄰公司已取得確定支付命令，並聲請強制執行，惟因豐鄰公司無財產而執行
    無效果，被上訴人亦無先訴抗辯權得對抗上訴人，應給付系爭票款等語；被上訴
    人則辯稱：其之所以於附表所示本票上保證，係因胞兄黃武雄所經營之豐鄰公司
    積欠上訴人貨款，經與上訴人協調以積欠之貨款數額四成達成和解，並由黃武雄
    簽立系爭本票，由被上訴人背書保證，將本票交予上訴人，是被上訴人之簽名為
    民法上之保證，保證訴外人豐鄰公司積欠上訴人之債務，上訴人未就主債務人豐
    鄰公司之財產強制執行而無效，被上訴人自得依民法第七百四十五條規定，主張
    先訴抗辯權，且上訴人事後反悔，就全部貨款債權向豐鄰公司主張給付，並否認
    有上開協議存在，被上訴人亦得以此為由拒絕給付票款等語置辯，是本件所應審
    究者為：１、被上訴人於系爭本票所為之簽名是否為本票保證之簽名？２、被上
    訴人是否得就系爭本票，對上訴人主張先訴抗辯權？３、上訴人與豐鄰公司是否
    有以四成折算貨款作為清償條件之協議存在？被上訴人得否以該協議不存在而拒
    絕給付貨款？經查：
（一）按保證應在匯票或其謄本上記載左列各款由保證人簽名：一、保證之意旨。二
      、被保證人姓名。三、年、月、日。保證未載年月日者，以發票日年月日為年
      月日。保證未載明被保證人者，視為承兌保證；其未經承兌者，視為為發票人
      保證。票據法第五十九條、第六十條前段分別定有明文。又匯款保證之規定於
      本票亦有準用之，票據法第一百二十四條亦定有明文。本件依卷附之本票四紙
      觀之，被上訴人於本票背面記載「保證人；台中市○○路三二六號；乙○○；
      Ｚ000000000號」等字語，依其記載之形式，業已載明保證之意旨，
      與票據法所規定之本票保證應記載之事項相符，上訴人主張被上訴人係在本票
      上為本票保證，應屬可採。且被訴人所為本票保證，未記載年月日，亦未記載
      被保證人，依上述票據法規定，其保證之年月日，應以發票日視為年月日，並
      視為為發票人黃武雄所簽發之本票為保證，亦可認定，雖被上訴人辯稱：其係
      為擔保豐鄰公司對上訴人之貨款債務而簽名保證，惟此僅係被上訴人在本票上
      為保證之動機或原因關係，與被上訴人確於系爭本票上為本票保證，應負保證
      人之責任，係屬二事，被上訴人抗辯：其在系爭本票上簽名，僅係民法上保證
      ，而不負票據責任，應無可採。
（二）再按保證人與被保證人負同一責任。票據法第六十一條第一項定有明文。本件
      被上訴人係於本票擔任發票人之保證人，其責任與發票人負同一責任，即被上
      訴人就系爭本票，亦居於擔保本票付款之票據責任，被上訴人就本票債務自無
      先訴抗辯權可言，被上訴人自不得就其所負之票據責任，對執票之上訴人為先
      訴抗辯權之主張，是被上訴人抗辯其就系爭本票所負之保證責任，得為先訴抗
      辯權，應無可採。再者，上訴人對訴外人豐鄰公司業已取得確定支付命令，且
      持該支付命令聲請強制執行而執行無效果，並經執行法院核發債權憑證之事實
      ，有上訴人所提出之本院九十三年執善字第二○一０一號、九十三年執善字第
      二○一○四號債權憑證二份，在卷可參，是被上訴人於原審所抗辯之先訴抗辯
      權事由，當時縱屬存在，惟該事由於今已不復存在，被上訴人自不得再以此為
      由，而拒絕給付票款。更何況被上訴人為系爭本票之保證，其本無先訴抗辯權
      可言，已如前述，被上訴人於本院審理時，復持此一抗辯拒絕擔負本票給付票
      款之責任，自屬無據。
（三）另被上訴人雖亦抗辯：其之所以於系爭本票上背書隱存為保證，乃是因上訴人
      與豐鄰公司有協議，就豐鄰公司所積欠上訴人之貨款，以四成折算清償，並由
      豐鄰公司負責人黃雄簽發系爭本票，而由被上訴人在本票上背書作為民法上保
      證，因上訴人事後違約，不承認有系爭協議存在，仍向豐鄰公司主張全部之貨
      款，系爭協議既不存在，被上訴人之保證責任亦不存在，被上訴人即無庸支付
      票款云云。惟查：被上訴人於系爭本票所為簽名保證之意思，係屬本票保證，
      已如前述，被上訴人抗辯，其為簽名屬隱存保證之背書，已無可採。又被上訴
      人前曾以系爭本票，係黃武雄因上訴人與豐鄰公司有協議，就豐鄰公司所積欠
      上訴人之貨款六百三十七萬七千七百八十七元，以四成折算清償（其中一成六
      十三萬七千七百八十七元，協議前已先行給付），乃由豐鄰公司負責人黃武雄
      簽發系爭本票，並由被上訴人簽名保證票款之給付，而交付上訴人以為清償，
      惟因上訴人事後違約，主張系爭協議不生效力，仍向豐鄰公司主張全部之貨款
      ，是上訴人既否認兩造有上開協議存在，被上訴人之保證責任不復存在，乃依
      不當得利返還請求權之法律關係，起訴請求上訴人返還已取得之上開六十三萬
      七千七百八十七元貨款，惟上開事件，因被上訴人無法證明有上訴人與豐鄰公
      司確有以三成折算剩餘貨款之協議意思合致存在，且認定被上訴人係以先行支
      付六十三萬七千七百八十七元清償部分貨款，以圖促成上訴人與豐鄰公司達成
      折算清償之和解，兩造並無約定如和解不成立，上訴人即應返還本票或返還已
      付之貨款應之約定，乃認是被上訴人所給付之六十三萬七千七百八十七元，係
      代豐鄰公司清償貨款而給付，上訴人並無不當得利之情事，有兩造所不爭執之
      台灣高等法院台中分院上易字第三三四號民事確定判決一份，在卷可參，今被
      上訴人於本事件，復為同一抗辯，惟未更行舉證以資證明其抗辯之事實為真，
      被上訴人抗辯上訴人有與豐鄰公司達成折算清償貨款之協議，即無可採，且其
      抗辯係因本於此協議而於本票保證云云，亦無可採，是被上訴人以其擔任本票
      保證原因關係不存在作為拒絕給付票款之原因抗辯，亦無理由。末按，系爭本
      票均已屆期，且經上訴人提示而未獲發票人付款之事實，為兩造所不爭執，是
      上訴人主張被上訴人應與發票人負同一責任，而對上訴人負給付票款之責任，
      被上訴人應給付上訴人系爭本票所載之金額及法定遲延利息，於法有據。
四、按在票據上簽名者，依票上所載文義負責，本票發票人應擔保付款，執票人向本
    票債務人使追索時，得請求自到期日起之利息，如無約定利率者，依年利六釐（
    即年息百分之六）計算。保證人與被保證人負同一責任。票據法第五條、第一百
    二十四、第二十九條、第九十七條第一項第二款、第六十一條分別定有明文。本
    件如附表所示之本票，為訴外人黃武雄所簽發，被上訴人為系爭本票之保證人，
    按被上訴人與發票人之責任同一，從而，上訴人依票款請求權之法律關係，請求
    被上訴人給付如附表所示本票所載之金額，及自九十二年二月二十八日起，至清
    償日止，按年息百分之六計算之利息，於法有據，應予准許。原審駁回上訴人此
    部分之請求，尚有未洽，上訴人上訴意旨指摘原判決此部分不當，求為廢棄改判
    ，為有理由，爰將原判決此部分廢棄，改判如主文第二項。
五、本判決命被上訴人給付票款部分，係就民事訴訟法第四百二十七條第一項第六款
    所定本於票據有所請求而涉訟者之訴，適用簡易程序所為被告敗訴之判決，依法
    應依職權宣告假執行。
六、本案事證已臻明確，兩造其餘主張、陳述及所提之證據，經審酌後均與本件結論
    無礙，不再一一論述，併此敘明。
丙、據上論結，本件上訴為有理由，爰依民事訴訟法第四百三十六條之一第三項、第
    四百六十三條、第三百八十五條第一項、第四百五十條、第三百八十九條第一項
    第三款、第七十八條規定，判決如主文所示。
中　　　華　　　民　　　國　　九十三　　年　　　十　　　月　　　八　　　日
                                     臺灣臺中地方法院民事第三庭
                                         審判長法官
                                               法官
                                               法官
得上訴
附表
┌──┬────┬─────┬────┬────┐
│編號│ 發票日 │   金額   │票據號碼│ 到期日 │
│    │（民國）│（新台幣) │        │（民國）│
├──┼────┼─────┼────┼────┤
│ 一 │91.11.19│ 637779元 │ 255479 │91.12.25│
│ 二 │91.11.19│ 637779元 │ 255480 │92.01.25│
│ 三 │91.11.25│ 318890元 │ 121540 │92.02.10│
│ 四 │91.11.25│ 318890元 │ 121548 │92.02.28│
└──┴────┴─────┴────┴────┘
